【裁判字號】    99,訴,902
【裁判日期】    990810
【裁判案由】    公共危險
【裁判全文】
臺灣高雄地方法院刑事判決               99年度訴字第902號
公  訴  人  臺灣高雄地方法院檢察署檢察官
被      告  甲○○
上列被告因公共危險案件，經檢察官提起公訴（99年度偵字第75
4號），本院判決如下：
    主  文
甲○○共同犯妨害公眾往來安全罪，處拘役肆拾日，如易科罰金
，以新臺幣壹仟元折算壹日。
    事  實
一、甲○○明知於快慢車道集結車輛壅塞道路、併排行駛，足使
    參與道路交通之公眾致生往來之危險，竟仍於民國98年10月
    18日凌晨1 時46分許，騎乘其所有車牌號碼652-EET 號白色
    重型機車，搭載姓名年籍不詳之人，與數10名分別騎乘機車
    ，姓名年籍均不詳之人集結後，共同基於妨害公眾交通往來
    安全之犯意聯絡，沿高雄市小港區○○○路、小港路、二苓
    路、漢民路、沿海路及宏平路等路段，在快慢車道上以併排
    、壅塞路面方式競速行駛，因而嚴重影響路人及參與道路交
    通公眾之安全，致生道路往來之危險。嗣經警調閱二苓路13
    0 號前、沿海一路與宏平路口監視器錄影畫面後，始悉上情
    。
二、案經高雄市政府警察局小港分局報告臺灣高雄地方法院檢察
    署檢察官偵查起訴。
    理  由
一、按被告以外之人於審判外之陳述，雖不符刑事訴訟法第159
    條之1 至第159 條之4 之規定，而經當事人於審判程序同意
    作為證據，法院審酌該言詞陳述或書面陳述作成時之情況，
    認為適當者，亦得為證據，刑事訴訟法第159 條之5 第1 項
    定有明文。本件公訴人、被告於本院審判程序時，就本判決
    所引用審判外之言詞或書面陳述，均明示同意有證據能力，
    本院審酌該具有傳聞證據性質之證據，其取得過程並無瑕疵
    ，與待證事實具有關聯性，證明力非明顯過低，以之作為證
    據係屬適當，認俱得為證據。
二、訊據被告固坦承車牌號碼652-EET 號重型機車為其所有之事
    實，惟矢口否認有妨害公眾往來安全之犯行，辯稱：98年9
    、10月間，伊因兒子死亡正在辦理喪事，該期間兒子的朋友
    常會來家裡走動、幫忙，甚或因買東西而騎走上開機車，如
    真為伊騎車參與飆車，則何以不擋住車牌號碼而避免查緝，
    是伊並無於前揭時間、地點騎車參與飆車之行為云云。
三、經查：
（一）車牌號碼652-EET 號白色重型機車，為被告所有之事實，
      有車籍查詢基本資料詳細畫面單1 紙在卷可稽（警卷第8
      頁）；又98年10月18日凌晨1 時46分許，數10名分別騎乘
      機車，姓名年籍均不詳之人，沿高雄市小港區○○○路、
      小港路、二苓路、漢民路、沿海路及宏平路等路段競速行
      駛，其中於二苓路130 號前往東方向、沿海一路、宏平路
      口往東方向，被告所有之上開白色機車，有行經該處並搭
      載1 位頭戴安全帽穿著短褲之人，並確實與數10輛機車在
      快慢車道上以併排、壅塞路面方式競速行駛等情，業據本
      院勘驗前揭路段之監視錄影器錄影光碟內容屬實，並有監
      視錄影翻拍照片2 張附卷供參（本院卷第14頁背面、警卷
      第5 頁、第6 頁），亦為被告所不爭，此部分之事實，應
      堪認定。
（二）又被告於上揭時間持用行動電話門號0000000000號乙節，
      業經被告供承在卷（偵卷第20頁）；該門號於98年10月18
      日凌晨1 時58分許、2 時58分許，均有使用通話之情形，
      其通話基地臺之位置分別在高雄市○○區○○街75號、苓
      雅區○○○路109 號附近等情，復有該行動電話通信業者
      台灣大哥大資料查詢單1 紙在卷可考（偵卷第14頁）。因
      被告並未陳稱該門號有提供予他人使用之情形，是被告於
      上開時間確實於小港區○○街、苓雅區○○○路出沒之事
      實，應堪採認。本院審酌上開所揭之時間，適逢凌晨時分
      ，係屬一般人休息睡覺之期間，被告卻仍使用該行動電話
      ，且明顯於該區間移動，而被告居住之地址在高雄市○○
      區○○街，亦與前揭通話地點有相當之距離，足認被告於
      該時段並未於屋內休息之事實，應屬無訛。再參以其中凌
      晨1 時58分許之通話基地臺位置，係位在小港區○○街附
      近，距前述監視錄影之時間、地點（凌晨1 時46分許，二
      苓路130 號前往東方向、沿海一路、宏平路口往東方向）
      ，亦相去甚近，依其路程及時間判斷，益徵被告應有騎乘
      機車經過二苓路、沿海路之可能性。此外，被告之兒子「
      周長春」係於98年9 月24日死亡乙節，有卷附之個人戶籍
      資料查詢結果單1 紙供查（偵卷第8 頁），且被告亦供陳
      其兒子於死亡後10日即舉行公祭等語（本院卷第16頁背面
      ），則依其時間加以推算，案發時（98年10月18日）被告
      應已辦理完喪事，而依一般習俗民情，除有其他特殊之期
      日及要求外，應無於夜晚時分舉行任何儀式之情形，是被
      告辯稱因於辦理喪事期間，常有兒子友人至家中幫忙云云
      ，顯無所據。因被告為該機車之所有人，對於該機車之使
      用情形，理應知之最詳，苟有被告所稱借車之事實，則於
      「深夜」時分借車使用之例外狀況，且於第1 次警詢時（
      98年11月21日），並未相隔多日，被告記憶理應尚屬清晰
      ，然被告僅陳稱有將機車借予他人，卻不知為何人云云，
      顯難予以信實。
（三）綜上所述，被告前揭所辯，應屬卸責之詞，不足採信，因
      被告所有之車牌號碼652-EET 號白色重型機車，確實於上
      揭時間、地點與數10輛機車，於快慢車道上併排、壅塞路
      面方式競速行駛，且依被告該日使用之行動電話，其於凌
      晨時分之通話位置，亦與機車競速行駛之路段有相當之地
      緣性，是被告與數10名分別騎乘機車，姓名年籍均不詳之
      人，集結車輛壅塞道路，併排行駛妨害公眾往來安全之犯
      行，事證明確，堪予認定，應予依法論罪科刑。至被告另
      辯稱倘伊真有去飆車，一定會擋住車牌等語，惟遮掩車牌
      號碼之目的，係避免遭警察依車牌號碼資料予以查緝，僅
      為逃逸犯行訴追之方法，且被告亦可能於行駛途中以參與
      飆車之犯意加入車列中，而未能及時掩蓋車牌之情形，故
      被告前揭所辯，亦難據為被告有利之認定，附此敘明之。
四、按刑法第185 條第1 項妨害公眾往來安全罪，採具體危險制
    ，祇須損壞、壅塞或以他法之行為，造成公眾往來危險之狀
    態為己足，不以全部損壞、壅塞或發生實害為必要。此有最
    高法院79年臺上字第2250號判例可資參照。是依多數車輛闖
    越紅燈、佔用快慢車道併排駕駛、壅塞路面等整體一連串之
    駕駛行為加以觀察，應足以使參與交通之其他車輛及行人發
    生往來之危險狀態。查本件被告在前揭供公眾通行且車輛往
    來頻繁之路段上，與姓名年籍不詳之成年人所駕駛之機車多
    部，共同佔用該路段快車道與慢車道，並先後以高速競駛，
    是依上開判例意旨，顯已足生其他車輛往來之公共危險無疑
    。故核被告所為，係犯刑法第185 條第1 項之妨害公眾往來
    安全罪。又意思之聯絡並不限於事前有所謀議，即僅於行為
    當時有共同被告2 人與犯意之聯絡者，亦屬之，且其表示之
    方法，亦不以明示通謀為必要，即相互間有默示之合致，亦
    無不可，且共同正犯之意思聯絡，原不以數人間直接發生者
    為限，即有間接之聯絡者，亦包括在內，最高法院73年臺上
    字第2364號、77年臺上字第2135號著有判例可參。本件被告
    於凌晨1 時46分許，參與眾多駕駛人騎乘之機車聚集，以佔
    用快、慢車道，併排行駛之方式進行俗稱「飆車」之行為，
    其等均明知飆車行為因多人分別騎乘機車或駕駛汽車而合力
    佔用車道，足生妨害公眾往來之安全，且均同時在場並共見
    共聞其行徑之嚴重性，仍執意參與，彼此間就飆車佔據車道
    行為，應有默示之意思聯絡，並互相利用他人之行為，構成
    妨害公眾往來安全之結果，足認參與聚集之被告與其他各該
    駕駛人就上開之犯行，應論以共同正犯。爰審酌被告明知群
    聚競速、佔據車道之飆車行為，潛藏交通事故危險，妨害人
    車往來安全，對於道路交通安全危害甚鉅，更使一般用路人
    產生恐懼，竟為求得一時競速之刺激，無視於往來人車安全
    ，而騎乘機車與其他同時具有犯意之人，共同於道路上競駛
    飆車，對社會秩序、安寧有莫大之影響，且警方為遏阻飆車
    ，常須動用大批警力，無端耗費社會成本，猶仍參與其中，
    法紀觀念顯然淡薄，惟念其並無前案紀錄，素行尚佳，且本
    件並未造成實害，暨審酌犯罪動機、目的、手段等一切情狀
    ，量處如主文所示之刑，並諭知易科罰金之折算標準，以示
    懲儆。
據上論斷，應依刑事訴訟法第299 條第1 項前段，刑法第28條、
第185 條、第41條第1 項前段，刑法施行法第1 條之1 ，判決如
主文。
本案經檢察官黃子宜到庭執行職務。
中    華    民    國    99    年    8     月    10    日
                  刑事第十二庭  審判長法  官  黃建榮
                                      法  官  楊珮瑛
                                      法  官  林勳煜
以上正本證明與原本無異。
如不服本判決應於收受本判決後10日內向本院提出上訴書狀，並
應敘述具體理由，如未敘述上訴理由者，應於上訴期間屆滿後20
日內補提理由書狀於本院（均須按他造當事人之人數附繕本）。
中    華    民    國    99    年    8     月    10    日
                                      書記官  莊正彬
附錄本判決論罪法條：
刑法第185條
（妨害公眾往來安全罪）
損壞或壅塞陸路、水路、橋樑或其他公眾往來之設備或以他法致
生往來之危險者，處5 年以下有期徒刑，拘役或5 百元以下罰金
。
因而致人於死者，處無期徒刑或7 年以上有期徒刑。致重傷者，
處3 年以上10年以下有期徒刑。
第1 項之未遂犯罰之。

司法院資訊處製作；財團法人民間司法改革基金會備份。
